臺灣高等法院刑事裁定　　　　　　　　　　　　　　九十一年度毒抗字第六一九號
　　抗　告　人
　　即　被　告　甲○○
右抗告人因違反毒品危害防制條例案件，不服台灣板橋地方法院民國九十一年十月十
六日裁定 (九十一年度毒聲字第三四一五號)，提起抗告，本院裁定如左：
    主  文
原裁定撤銷，發回臺灣板橋地方法院。
    理  由
一、檢察官聲請意旨略以：被告甲○○前因施用毒品案件，經送觀察、勒戒後，認無
    繼續施用毒品之傾向，臺灣臺北地方法院於民國八十八年十二月二十三日以八十
    七年度訴緝字第二八一號為免刑判決確定。被告復施用毒品，經臺灣板橋地方法
    院裁定送強制戒治，由臺灣板橋地方法院檢察署檢察官以八十八年度偵字第一一
    四六四號案件起訴，經臺灣板橋地方法院於八十九年五月二十九日以八十八年度
    板簡字第一二五六號判處有期徒刑四月確定。詎被告再於九十一年九月五日為警
    採尿前九十六小時內某時，在不詳地點非法施用第二級毒品安非他命，嗣於同年
 九月五日上午四時三十分許，在台北縣土城市○○路○段二０九號五樓之三為警
    查獲，其尿液經送檢驗，呈施用第二級毒品安非他命後之陽性反應，有台北市立
    療養院煙毒尿液檢驗報告書在卷可稽，因被告係三犯毒品危害防制條例第十條第
    二項之施用第二級毒品罪，爰依同條例第二十條第三項之規定，聲請將被告裁定
    令入戒治處所施以強制戒治等語。
二、抗告意旨略以：被告認原裁定書所載事實與實際事實不符，認事用法亦有違誤，
    令人深感不服，為此提起抗告，請求撤銷原裁定云云。
三、按尿液毒品檢驗如以薄層分析、酵素免疫分析法等初步篩檢方式實施檢驗，有可
    能因藥品交叉反應，在尿液中產生偽陽性之毒品反應，若因缺乏其他確切之佐證
    而有所爭執時，尚須以質譜分析或氣相層析等較精密之實驗方式進行確認檢驗，
    始可完全排除偽陽性反應。本件原審裁定係以檢察官所提出之台北市立療養院煙
    毒尿液檢驗報告書為據，認被告確有施用毒品，依毒品危害防制條例第二十條第
    三項、觀察勒戒處分執行條例第三條第一項之規定，裁定令被告入戒治處所施以
    強制戒治一年。惟查，被告否認施用第二級毒品安非他命，雖其經警於上開時間
    所採取之尿液，經臺北市立療養院檢驗結果，發現有安非他命類陽性反應，然觀
    諸該院出具之報告書，其檢驗尿液所採用之檢驗方法，載明為：(一)酵素免疫分析
    法(二)薄層分析法，所進行者僅為初步篩檢，過程所採檢驗方式是否已達確認檢驗
    所需精準程度，有無因偽陽性反應致發生檢驗錯誤可能，原審俱未調查認定。被
    告既否認施用第二級毒品安非他命，而對檢驗結果提出爭執，為求毋枉毋縱，自
    應先就相關檢驗疑義予以查明，俾為正確適用法律之依據。原審未予查明，即遽
    行裁定令被告入戒治處所施以強制戒治，尚嫌速斷。抗告意旨指摘原裁定不當，
    為有理由，應由本院撤銷原裁定，發回原法院詳為查處。
四、另檢察官聲請意旨，係以被告尿液經臺北市立療養院檢驗結果有施用第二級毒品
    安非他命之陽性反應為由，聲請對被告裁定強制戒治，惟原裁定誤載被告尿液經
    送檢驗，確呈「海洛因代謝物嗎啡、安非他命陽性」反應，並記載檢察官係對被
    告聲請「觀察勒戒」，與檢察官聲請意旨及卷附之台北市立療養院煙毒尿液檢驗
    報告書所載不符。案經發回，亦請一併注意之。
五、據上論斷，應依刑事訴訟法第四百十三條前段，裁定如主文。
中      華      民      國      九十一      年  十一    月   十九    日
                            臺灣高等法院刑事第五庭
                                審判長法  官  曾  德  水
                                      法  官  楊  貴  雄
                                      法  官  蘇  素  娥
右正本證明與原本無異。
不得再抗告。
                                      書記官  葉  國  乾
中      華      民      國      九十一      年     十一    月   十九    日
